【裁判字號】    99,訴,1192
【裁判日期】    991112
【裁判案由】    毒品危害防制條例
【裁判全文】
臺灣高雄地方法院刑事判決              99年度訴字第1192號
公  訴  人  臺灣高雄地方法院檢察署檢察官
被      告  吳文斌
上列被告因毒品危害防制條例案件，經檢察官提起公訴（99年度
毒偵字第3398號），被告於準備程序中就被訴事實為有罪之陳述
，受命法官於聽取當事人之意見後，本院合議庭裁定改由受命法
官獨任進行簡式審判程序審理，判決如下：
    主  文
吳文斌犯施用第一級毒品罪，累犯，處有期徒刑玖月；又犯施用
第二級毒品罪，累犯，處有期徒刑肆月。應執行有期徒刑壹年。
    事  實
一、吳文斌前於民國（下同）87年間，因施用毒品案件，經臺灣
    屏東地方法院（下稱屏東地院）裁定送觀察、勒戒後，認無
    繼續施用毒品之傾向，於87年9 月17日執行完畢，而經同法
    院以87年度易字第623 號判決免刑確定；又於91年間，因施
    用毒品，經國防部南部地方軍事法院先後以91年度和裁字第
    52 號 、第89號、第124 號裁定分別送觀察、勒戒、令入戒
    治處所施以強制戒治、停止戒治付保護管束，並於92年6 月
    16 日 保護管束期滿，以執行完畢論；刑責部分，則經同法
    院以91年度和判字第513 號判決處有期徒刑6 月確定；再於
    94 年 間，因施用毒品案件，經臺灣嘉義地方法院（下稱嘉
    義地院）以94年度訴字第290 號判決，判處有期徒刑8 月、
    7 月，應執行有期徒刑1 年2 月確定；另因竊盜案件，經同
    法院以94年度易字第204 號判決處有期徒刑2 年8 月確定，
    嗣先經同法院以95年度聲字第22號裁定，就上開3 罪定應執
    行有期徒刑3 年10月確定，復以96年度聲減字第1325號裁定
    就上開3 罪裁定減刑，並定應執行有期徒刑3 年2 月確定，
    而於97年7 月1 日縮刑期滿執行完畢。復因竊盜案件，經臺
    灣屏東地方法院以97年度易字第699 號判決判處有期徒刑1
    年2 月，並經臺灣高等法院高雄分院以97年度上易字第844
    號判決上訴駁回確定，於98年9 月2 日執行完畢。詎猶未戒
    除毒癮，仍分別為以下犯行：（一) 基於施用第一級毒品海
    洛因之犯意，於99年4 月1 日零時許，先在其位於高雄市○
    ○區○○路195 巷13號19樓之11住處（下稱南台路住處）內
    ，以將第一級毒品海洛因摻入香菸後，點燃吸食之方式，施
    用第一級毒品海洛因1 次；（二) 另基於施用第二級毒品甲
    基安非他命之犯意，於同日零時許，在上開住處內，以玻璃
    球燒烤方式，施用第二級毒品甲基安非他命1 次。嗣於99年
    4 月1 日15時許，在其上開南台路住處，為警查獲，並自首
    其有上開施用第一級、第二級毒品之犯行。經警徵得其同意
    後採尿送驗，檢驗結果確呈嗎啡、可待因、甲基安非他命、
    安非他命陽性反應，始悉上情。
二、案經高雄市政府警察局三民第一分局移送臺灣高雄地方法院
    檢察署檢察官偵查起訴。
    理  由
一、本件被告吳文斌所犯係死刑、無期徒刑、最輕本刑為3 年以
    上有期徒刑以外之罪，其於準備程序中，就被訴事實為有罪
    之陳述，經本院告知簡式審判程序之旨，並聽取檢察官及被
    告之意見後，合議庭裁定由受命法官獨任進行簡式審判程序
    ，合先敘明。
    先敘明。
二、訊據被告對於上揭時、地，施用第一級毒品海洛因之事實，
    坦承不諱，而被告為警查獲所採之尿液檢體，經送高雄市立
    凱旋醫院以酵素免疫法及氣相層析質譜法檢驗結果，確呈現
    嗎啡、可待因、安非他命、甲基安非他命陽性反應，此有高
    雄市立凱旋醫院99年4 月22日濫用藥物尿液檢驗報告，暨列
    管毒品人口尿液檢體採集送驗紀錄表（檢體編號：G113號）
    、毒品案件尿液送驗編號與真實姓名對照表（檢體編號：G1
    13號）各1 份附卷可稽（見警卷第17、18頁），是被告確有
    施用第一級毒品之犯行，事證明確，堪以認定，應予依法論
    科。
三、按犯毒品危害防制條例第10條之罪，經觀察、勒戒後，認無
    繼續施用毒品之傾向，應即釋放，並為不起訴處分；認有繼
    續施用毒品之傾向者，應由檢察官聲請法院裁定令入戒治處
    所施以強制戒治，至無繼續戒治之必要，強制戒治期滿，應
    即釋放，由檢察官為不起訴處分。經觀察勒戒、強制戒治執
    行完畢釋放後，5 年內再犯第10條之罪，依93年1 月9 日修
    正施行之毒品危害防制條例第23條第2 項規定意旨，應由檢
    察官偵查起訴。又依修正後之規定，僅限於「初犯」及「5
    年後再犯」二種情形，始應先經觀察、勒戒或強制戒治程序
    。倘被告於5 年內已再犯，經依法追訴處罰，縱其第3 次（
    或第3 次以上）再度施用毒品之時間，在初犯經觀察、勒戒
    或強制戒治執行完畢釋放5 年以後，已不合於「5 年後再犯
    」之規定，且因已於「5 年內再犯」，顯見其再犯率甚高，
    原實施觀察、勒戒或強制戒治，已無法收其實效，即應依該
    條例第10條處罰（最高法院97年度第5 次刑事庭會議決議參
    照）。本件被告前因施用毒品案件，經屏東地院裁定送觀察
    、勒戒，認無繼續施用毒品之傾向，於87年9 月17日執行完
    畢，而經同法院以87年度易字第623 號判決免刑確定；又於
    91年間，因施用毒品案件，經國防部南部地方軍事法院先後
    裁定送觀察、勒戒、令入戒治處所施以強制戒治、停止戒治
    付保護管束，並於92年6 月16日保護管束期滿，以執行完畢
    論；刑責部分，則經同法院以91年度和判字第513 號判決處
    有期徒刑6 月確定；又於前開強制戒治視為執行完畢後5 年
    內，因施用毒品案件，經嘉義地院以94年度訴字第290 號判
    決定應執行有期徒刑1 年2 月確定，並執行完畢等情，有臺
    灣高雄地方法院檢察署刑案資料查註紀錄表、臺灣高等法院
    被告前案紀錄表及本院被告院內索引卡紀錄表可證。是被告
    於強制戒治視為執行完畢釋放後，於5 年以內因犯毒品危害
    防制條例第10條之罪，已受論罪科刑並執行完畢，則其本件
    再度犯施用第一級、第二級毒品之罪，依前開規定及說明，
    應依法論科。
四、核被告所為，係犯毒品危害防制條例第10條第1 項施用第一
    級毒品罪、第10條第2 項施用第二級毒品罪。被告持有第一
    級毒品、第二級毒品後進而施用，其持有之低度行為應為施
    用之高度行為所吸收，不另論其持有第一級、第二級毒品罪
    。被告所犯上開2 罪間，犯意各別，行為互殊，應予分論併
    罰。被告有犯罪事實欄所示論罪科刑並執行完畢之情形，此
    有臺灣高等法院被告前案紀錄表在卷可佐，其於徒刑執行完
    畢後5 年之內，故意再犯本件有期徒刑以上之罪，均為累犯
    ，應依法加重其刑。又被告於99年4 月1 日15時許，在其南
    台路住處經警查緝另案之楊秋子時，發現同在現場之被告，
    被告遂主動配合警方採集尿液，自首其施用第一級、第二級
    毒品之犯行，此有被告警詢筆錄、移送機關警員林國正職務
    報告1 份在卷可參（見警卷第1 頁反面；本院二卷第33 頁
    ），是被告係就未發覺之犯罪自首而接受裁判，依刑法第62
    條前段之規定，予以減輕其刑，並依刑法第71條第1 項規定
    ，先加後減之。爰審酌施用第一級、第二級毒品之行為不僅
    戕害自身身心健康，亦間接影響社會治安，被告前經觀察、
    勒戒、強制戒治後，仍未能戒斷毒癮，顯見其對毒品之依賴
    情形非輕，並考量被告犯後坦承犯罪等一切情狀，分別量處
    如主文所示之刑，並依法定其應執行之刑，以資懲儆。
五、至被告雖辯稱：伊曾向員警供出毒品來源，因而查獲其他正
    犯，而請求依毒品危害防制條例第17條第1 項減輕或免除其
    刑云云。惟按毒品危害防制條例第17條第1 項之立法用意，
    旨在鼓勵被告供出其毒品來源，俾追究出該毒品之前手，以
    徹底清除毒品氾濫。故所謂「供出毒品來源」係指具體供出
    上游之毒品來源，以防止毒品之蔓延而言（最高法院95年度
    台上字第489 號判決意旨參照）。經查：被告於99年4 月1
    日為警查獲後，固有向承辦員警表示其係向綽號「阿文」之
    男子購買毒品，然其向員警供稱：伊不知悉「阿文」之真實
    姓名、年籍、住所，亦無「阿文」之電話及聯絡方式等語，
    從而本件員警並未查獲毒品來源，此有被告99年4 月1 日警
    詢筆錄在卷可稽（見警卷第3 頁）；另臺灣高雄地方法院檢
    察署以99年9 月27日雄檢泰騰（心）99毒偵3398字第92883
    號亦函復本院，認並無因被告供出毒品來源而分案偵辦，因
    而查獲其上游乙情，此有上開檢察署函文1 份在卷可參（見
    本院二卷第30頁），是尚難認有因被告供出毒品來源因而查
    獲販賣毒品之情事，自無從援引毒品危害防制條例第17條第
    1 項而予以減輕或免除其刑，附此敘明。
據上論斷，應依刑事訴訟法第273 條之1 第1 項、第299 條第1
項前段，毒品危害防制條例第10條第1 項、第2 項，刑法第11條
前段、第47條第1 項、第62條前段、第51條第5 款，判決如主文
。
本案經檢察官盧葆清到庭執行職務。
中    華    民    國    99    年    11    月    12    日
                  刑事第五庭    法  官 劉美香
以上正本證明與原本無異。
如不服本判決應於收受送達後10日內向本院提出上訴書狀，並應
敘述具體理由；如未敘述上訴理由者，應於上訴期間屆滿後20日
內向本院補提理由書（均須按他造當事人之人數附繕本）「切勿
逕送上級法院」。
中    華    民    國    99    年    11    月    12    日
                                書記官 陳仙宜
附錄法條：
毒品危害防制條例第10條
施用第一級毒品者，處 6 月以上 5 年以下有期徒刑。
施用第二級毒品者，處 3 年以下有期徒刑。

司法院資訊處製作；財團法人民間司法改革基金會備份。
